【裁判字號】    97,交聲,1098
【裁判日期】    970814
【裁判案由】    聲明異議
【裁判全文】
臺灣高雄地方法院交通事件裁定        97年度交聲字第1098號
原處分機關  高雄市政府交通局
異  議  人  乙○○
上列異議人因違反道路交通管理處罰條例事件，對於高雄市政府
交通局中華民國97年5 月22日所為之裁決（原處分案號：高市交
裁字第裁32-B00000000 號）聲明異議，本院裁定如下：
    主  文
原處分撤銷。
乙○○不罰。
    理  由
一、原處分意旨係以：異議人即受處分人乙○○駕駛所有之車號
    6887-JQ 號自小客車，於民國94年5 月4 日16時40分許，行
    經高雄市苓雅區○○○路、中正二路口，因轉彎車不讓直行
    車先行致肇事，經高雄市政府警察局交通大隊於94年5 月22
    日以高市警交字第B00000000 號舉發違反道路交通管理事件
    通知單舉發，並應於94年6 月25日到案，嗣異議人未到案繳
    納罰鍰，原處分機關爰於97年5 月22日依行為時道路交通管
    理處罰條例第48條第1 項第6 款規定，裁處異議人罰鍰新臺
    幣（下同）1800 元，並依同條例第63條記違規點數1點。
二、異議人聲明異議意旨略以：我沒有違反交通規則，是拖吊車
    違規撞到我的車子，本人於事發當時係從民族路快車道由南
    向北行駛，車抵中正路口時適逢綠燈，本人減速右轉欲往東
    右轉入中正路，我有打方向燈，當時慢車道並無來車，當我
    行車道中正路口的時候正好有行人要通過行人穿越道，所以
    本人停車禮讓行人先行，當時我的前後均未有其他車輛與我
    一樣要右轉中正路，約十幾秒後，行人皆已通過，我正要啟
    動時，忽然由慢車道方向，由甲○○駕駛的來車，將我的後
    車廂蓋撞到凹二處，如異議狀的附件二的照片所示，他的車
    子是右前角撞我的左後側車廂，至於他的車子有無損傷，我
    不確定，以當時事發狀況，慢車道並無直行車，並非我轉彎
    車不讓直行車先行，我當時的車速是○，因為我是停下來，
    對方的車速，以我的感覺應該是時速二十到四十之間，我在
    待轉的時候有看後照鏡，車兩旁的反射鏡，但是沒有發現來
    車。，異議人並未違規，原處分機關之裁處顯屬違法，請求
    撤銷原處分等語。
三、本件異議人乙○○駕駛所有之車號6887-JQ 號自小客車，於
    94年5 月4 日16時40分許，行經高雄市苓雅區○○○路、中
    正二路口，因轉彎車不讓直行車先行致肇事，經高雄市政府
    警察局交通大隊於94年5 月22 日 以高市警交字第B0000000
    0 號舉發違反道路交通管理事件通知單舉發，並應於94年6
    月25日到案，嗣異議人未到案繳納罰鍰，原處分機關爰於97
    年5 月22日依行為時道路交通管理處罰條例第48條第1 項第
    6 款規定，裁處異議人罰鍰新臺幣（下同）1800元，並依同
    條例第63條記違規點數1 點之事實，有高雄市政府警察局交
    通大隊舉發違反道路交通管理事件通知單、上開裁決書各1
    紙、道路交通事故現場圖、道路交通事故調查報告表(一)、(二)
    、交通事故談話紀錄表、現場採證照片8 張在卷可稽，且為
    異議人所不爭，是異議人遭裁罰之事實，固堪採信。
四、惟查：
  (一)證人即與異議人於上開時、地發生車禍之甲○○於本院調查
    時證稱：事發當天有與異議人的車子發生撞擊，那是94年的
    事情，當時我是民間的拖吊車公司即人維公司的駕駛，當時
    我駕駛的車號我忘記了，我已經離開那家公司很久了。當天
    我是從民族路由南向北我是行駛於慢車道上，我本身也是要
    轉彎到中正路，我在民族路上行駛的時候，遠遠的就有看到
    異議人的車子打右轉的方向燈，準備要右轉到中正路，當時
    我的前方並沒有其他車輛擋住，我當時的車速約二、三十公
    里，因為要轉彎所以我減速到只有十公里，當時我跟在異議
    人車子的後面，中間大概間隔半個車子，後來慢慢的跟進，
    當時我們車子都已經開始向右轉向中正路，並且我跟異議人
    的車子的距離也逐漸拉近，約只有四分之一的車身的距離，
    因為異議人突然間煞車要讓行人通過，導致我來不及採煞車
    就撞上去。發生這件事情，我認為我沒有保持安全距離，異
    議人則是突然間煞車，所以我認為我們二人都有過失。當天
    警員到現場來處理的時候，我及異議人的車輛均未移動過等
    語（本院卷第18頁背面）。證人即到場處理本件交通事故之
    警員藍國華雖證稱：（法官問：根據剛剛證人甲○○的證詞
    證稱，他自己本身也是要右轉的轉彎車？）我是根據當時現
    場所作的筆錄的資料來舉發的，他在當時是陳述的內容我們
    推斷證人甲○○他是直行車等語（本院卷第18頁）。然經本
    院查閱事發當時由員警於事故現場製作之高雄市政府警察局
    交通大隊交通事故談話紀錄表，甲○○當時係陳述：（問：
    肇事前行進方向、車道及肇事經過情形？）我車於民族二路
    （慢車道）由南向北行駛，正在通過中正二路執行公務時…
    等語，有交通事故談話紀錄表附卷可查（本院卷第27頁）。
    準此，本件甲○○所駕駛之車輛，在事發當時確係由民族二
    路右轉中正二路無疑，故亦屬轉彎車，從而，原處分機關依
    道路交通管理處罰條例第48條第1 項第6 款規定以「轉彎車
    不讓直行車先行」予以裁罰，已容有違誤。
  (二)況本件經本院送高雄市政府交通局車輛行車事故鑑定委員會
    鑑定結果，關於本件事發當時之路權歸屬係認為：「1 、汽
    車在同一車道行駛時，除擬超越前車外，後車與前車之間，
    應保持隨時可以剎停之距離。2 、依據事故現場圖顯示，事
    故發生後，乙○○、甲○○兩車均位於民族二路南向北慢車
    道與中正二路西向東車道之交叉路口。因此，若王車與前方
    柯車保持適當安全距離，則此事故應不致於發生。」因而認
    定本件車禍事故：「甲○○未保持安全距離，為肇事原因。
    乙○○無肇事原因。」等語，有高雄市政府交通局車輛行車
    事故鑑定委員會97年8 月5 日高市車鑑字第0970002654號函
    暨鑑定意見書附卷可參，準此，異議人上開所辯，即非無理
    由。
  (三)此外，本院復查無其他證據足證異議人有轉彎車不讓直行車
    先行之違規行為。
  (四)綜上所述，原處分未予詳查，遽予裁罰，尚有未洽。本件異
    議為有理由，原處分應予撤銷，另諭知異議人不罰。
五、據上論斷，應依道路交通案件處理法第20條，裁定如主文。
中    華    民    國    97    年    8     月    14    日
                  交通法庭    法  官  張  震
以上正本證明與原本無異。
如不服本裁定，應於收受送達後5 日內向本院提出抗告狀。
中    華    民    國    97    年    8     月    15    日
                              書記官  鄒秀珍


司法院資訊處製作；財團法人民間司法改革基金會備份。
